最高法院刑事判決　　　　　　　九十四年度台上字第一二六號
　　上　訴　人　台灣高等法院花蓮分院檢察署檢察官
　　被　　　告　丁○○
　　　　　　　　　　　　2樓
　　　　　　　　甲○○
　　　　　　　　　　　　6樓之.
　　　　　　　　丙○○
　　　　　　　　　　　　巷4號.
　　　　　　　　戊○○
　　　　　　　　　　　　8號
　　　　　　　　乙○○
　　　　　　　　　　　　6樓之.
上列上訴人因被告等違反廢棄物清理法案件，不服台灣高等法院
花蓮分院中華民國九十年十一月二十二日第二審判決（九十年度
上訴字第二七四號，起訴案號：台灣花蓮地方法院檢察署八十九
年度偵字第三四八一號），提起上訴，本院判決如下：
    主  文
原判決撤銷，發回台灣高等法院花蓮分院。
    理  由
本件原判決以公訴意旨略以：被告丁○○、丙○○分別係健林企
業社及永健工程行之負責人，與被告甲○○基於共同違反廢棄物
清理法為常業之犯意聯絡，明知健林企業社雖領有廢棄物清除許
可證，得為一般廢棄物及一般事業廢棄物之清除、處理，惟其中
間處理及最終處置地點係在花蓮市垃圾衛生掩埋場、吉安鄉垃圾
衛生掩埋場、台灣水泥公司花蓮廠，不得任意在他處貯存、清除
、處理廢棄物，仍自民國八十九年五、六月間起，以每月新台幣
（下同）三萬五千元僱用知情之被告戊○○駕駛怪手，共同將收
取之「石材、下腳料」廢棄物，連續貯存在如原判決附表一所示
土地，而未依花蓮縣環境保護局（下稱縣環保局）於八十九年五
月十九日同意如原判決附表二所示土地作為永健工程行污泥貯存
堆置場之核備文件內容貯存「污泥」。又均明知縣環保局業於八
十九年七月二十七日廢止前於八十九年五月十九日同意如該附表
二所示土地作為永健工程行污泥貯存堆置場之核備事項，仍自八
十九年八月初起，由有犯意聯絡之乙○○，未經許可繼續提供前
揭土地讓丁○○、丙○○、甲○○、戊○○回填、堆置廢棄物，
共同將收取之石材、下腳料廢棄物，連續貯存在新城鄉○○段九
七之一二四、九七之一二七、九七之一二八號土地及如該附表一
所示土地。嗣於八十九年九月十七日十五時十分許，經檢察官率
警前往發現，由唐立本、徐廷彰、楊仁德等人駕駛ＫＷ－八０二
、ＫＷ－八七一、五Ｆ－七六０號大貨車數輛在現場傾倒大理石
材廢棄物，因而查獲上情。因認被告丁○○、丙○○、甲○○、
戊○○涉犯修正前廢棄物清理法第二十二條第二項第四款之罪嫌
，被告乙○○涉犯同法第二十二條第二項第三款之罪嫌。惟經審
理結果，不能證明被告等犯罪，因而維持第一審諭知被告等無罪
之判決，駁回檢察官在第二審之上訴，固非無見。
惟查(一)、無罪之判決，依刑事訴訟法第三百零八條之規定，亦應
記載其理由，故對於被告被訴之事實及卷內對其不利之證據資料
，如何不足以證明被告犯罪或其行為不罰，均應逐一詳述其理由
，否則即有判決不載理由之違背法令。原判決以被告丙○○確有
以原判決附表二所示土地向縣環保局申請作為污泥暫時貯存堆置
場，經該局於八十九年五月十九日函許可，並於同年六月十五日
函同意永健工程行以污泥取代黏土作為場址底層，即以大理石污
泥作不透水層，及被告在現場堆置之污泥，是屬於向縣環保局申
請作為污泥貯存堆置場所需施作之設施即不透水層，並非堆置廢
棄物等情，而為被告等無罪判決理由之一。然卷查花蓮縣環境保
護局八十九年六月十五日（八九）花環廢字第八０九七號函永健
工程行之主旨係謂：「有關本局核准貴事業之事業廢棄物貯存場
，擬以污泥取代黏土作為場址底層乙案，經核所提檢驗報告，准
予適用，本局同意所請，……」等語（八十九年度他字第一七五
號卷第一四二頁）。而證人黃志強於偵查中證稱：「只准他倒污
泥，但不包括大理石碎石片、石板，因大理石壓碎夾在污泥內則
不能做不透水層。」「我們之前同意他們堆污泥（五月十九日函
），並沒有他放下腳料的東西，因為後來發現他們有堆下腳料，
所以七月二十七日函連之前同意堆放污泥也予廢止同意。」證人
黃瑞生於第一審證稱：「一般俗稱的下腳料是大理石切割過程所
產生不規則、無用的廢棄物，現場我記得也看到這一種下腳料。
」被告丁○○於第一審供稱：「我有在八十九年五、六月開始僱
用戊○○駕駛怪手去處理他人委託的事物，……委託人叫我們將
石材、下腳料放在九七之十……土地，……我所說的委託人就是
永健工程行的丙○○，是他叫我們把廢棄物放在九七之十等合法
申請的土地上。」戊○○於第一審供稱：「我受僱於丁○○，自
八十九年五、六月間起駕駛怪手將石材、下腳料等廢棄物儲存在
北埔段的這些土地上。」各等語（偵字第三八四一號卷第二十七
頁背面、二十八頁正面；第一審卷第七十九、八十一、一一九、
一二０頁），花蓮縣環境保護局八十九年八月二十四日（八九）
花環廢字第一二三二三號函（正本受文者：東海環保工程有限公
司）說明：二……貴事業承永健工程行之貯存場於改善作業中，
仍有堆置下腳料之情形，並非全部以污泥取代黏土作為不透水層
，……等語（偵字第三四八一號卷第四十三頁）。如果非虛，縣
環保局是否只同意丙○○之永健工程行在原判決附表二所示土地
以大理石污泥施作不透水層，被告等是否有乘機在該處傾倒石材
、下腳料等廢棄物，被告丁○○、丙○○、甲○○、戊○○因而
觸犯修正前廢棄物清理法第二十二條第二項第四款後段未依廢棄
物清除、處理許可證或核備文件內容貯存、清除、處理廢棄物罪
嫌，乙○○因而犯同法條第二項第三款之罪嫌，即非無疑。原判
決對卷內上開不利於被告等證據資料，何以不足以證明被告等犯
罪，未詳予論述說明，遽為判決，尚嫌理由欠備。(二)、依花蓮縣
環境保護局八十九年五月十九日（八九）花環廢字第六五七八號
函永健工程行之主旨：貴事業申請於本縣新城鄉○○段九七－十
、九七－三四、九七－一二四、九七－一二七、九七－一二八等
五筆林業用地（即原判決附表二之土地），作為污泥貯存堆置場
乙案，本局同意備查。然據檢察官囑託花蓮縣地政事務所測量上
開土地堆放石材及污泥處範圍面積之結果，污泥範圍面積約一一
七二八平方公尺，並跨越同地段九七－一四一、九七－四（係七
九－四之誤寫）及九七－一八地號，石材廢料堆放區面積約二０
九三平方公尺，並跨越同地段九七－一一地號。另經第一審法院
函該地政事務所測量污泥範圍跨越同地段九七－一四一、七九－
四、九七－一八地號（即原判決附表一之土地）面積之結果，依
次為二二九平方公尺、二四六九平方公尺、二七八平方公尺，有
上開函及花蓮縣花蓮地政事務所土地複丈成果圖三份在卷可稽（
他字卷第一四一、二五四、二五五頁，第一審卷第一五三頁）。
準此，則縣環保局是否僅同意被告等於原判決附表二所示之土地
作為污泥貯存堆置場？苟其將石材廢料及污泥堆放於未經核可之
原判決附表一所示之土地，其面積合計達二九七六平方公尺，是
否故意為之？有無犯修正前廢棄物清理法第二十二條第二項第四
款後段之罪嫌，亦有欠明瞭而待究明。乃原判決對此未詳予調查
釐清，剖析明白，遽以丙○○已取得該附表一所示地主之同意，
而為被告等無罪判決之理由，尚嫌速斷。(三)、當事人聲請調查之
證據如與本案之待證事實無關緊要者，事實審法院固可於判決內
說明其理由，不為無益之調查。若於證明事實，確有重要關係，
而又非不易調查或不能調查，則為明瞭案情起見，自應盡職權能
事，踐行調查之程序，否則，縱於判決內說明無庸調查，仍係應
於審判期日調查之證據未予調查，其判決即難謂為適法。第一審
判決後，檢察官提起第二審上訴之理由謂：被告等於八十九年九
月十七日查獲時，現場及卡車傾倒之物係大理石碎片，而非石粉
，有錄影帶及依錄影帶內容翻拍之照片九張可稽，第一審未勘驗
該錄影帶，而認定現場傾倒物係石粉，與卷內證據不符等語，指
摘第一審判決不當，並聲請選任有化學基礎檢驗員依地質鑽採，
圓柱形鑽孔，隨機取樣法深入地下檢測現場。此因攸關被告等有
無將大理石碎片等廢棄物堆放埋藏於原判決附表一、二所示之土
地，而成立起訴書所指之犯行，自有調查之必要。乃原審未予調
查，僅於理由謂此為縣環保局於堆置場完工驗收時是否通過問題
與被告等是否涉及刑責無關，難謂已盡調查之能事。檢察官提起
上訴，指摘原判決不當，非無理由。原判決上述違背法令影響於
事實之確定，本院無可據以為裁判，應將原判決撤銷發回原審法
院更為審判。
據上論結，應依刑事訴訟法第三百九十七條、第四百零一條，判
決如主文。
中　　華　　民　　國　九十四　年　　一　　月   十三 　日
                      最高法院刑事第三庭
                          審判長法官  董　明　霈
                                法官  林　茂　雄
                                法官  張　祺　祥
                                法官  郭　毓　洲
                                法官  吳　三　龍
      本件正本證明與原本無異
                      　　　　　      書  記  官
中　　華　　民　　國　九十四　年　　一　　月   十八 　日
                                                      Ｋ
